---
title: "Referência de Processamento de Dados Globais"
output: rmarkdown::html_vignette
vignette: >
  %\VignetteIndexEntry{Referência de Processamento de Dados Globais}
  %\VignetteEngine{knitr::rmarkdown}
  %\VignetteEncoding{UTF-8}
---

> *Esta tradução foi gerada por IA. Consulte a [versão em inglês](https://elsa-undp.github.io/elsar/articles/data-info.html) como referência principal.*

```{r, include = FALSE}
knitr::opts_chunk$set(
  collapse = TRUE,
  comment = "#>",
  eval = FALSE
)
```

## Visão Geral

O pacote `elsar` fornece funções para processar diversos conjuntos de dados
globais para uso no planejamento de conservação ELSA (Essential Life Support
Areas). Esta tabela de referência resume os conjuntos de dados disponíveis,
suas funções R correspondentes e notas de processamento.

## Referência de Conjuntos de Dados

```{r setup, message=FALSE, echo=FALSE, eval = FALSE}
library(elsar)
library(readr)
library(dplyr)
library(kableExtra)
```

```{r, echo = FALSE, message=FALSE, warning=FALSE, eval = FALSE}
data_summary <- read_delim("data_summary.csv", delim = ";", show_col_types = FALSE) %>%
  kable(col.names = c("Conjunto de Dados", "Nome do Conjunto", "Função R", "Especificações",
                       "Comentários", "Testado", "Desde")) %>%
  kable_styling("hover", full_width = FALSE, font_size = 10) %>%
  column_spec(1, width = "5cm", bold = TRUE) %>%
  column_spec(2, width = "4cm") %>%
  column_spec(3, width = "4cm") %>%
  column_spec(4, width = "3cm") %>%
  column_spec(5, width = "4cm") %>%
  column_spec(6, width = "2cm") %>%
  column_spec(7, width = "2cm")
data_summary
```

## Notas

- **Testado**: Indica se a função foi testada com dados reais
  (S = Sim, N = Não).
- **Desde**: A versão do `elsar` na qual a função foi disponibilizada pela
  primeira vez.
- A maioria dos conjuntos de dados utiliza `make_normalised_raster()` para
  processamento padrão com parâmetros opcionais (por exemplo, `inverse = TRUE`).
- Alguns conjuntos de dados requerem funções especializadas (por exemplo,
  `make_kbas()`, `make_mangroves()`, `make_forest_integrity()`).
- Conjuntos de dados com "NA" como nome do conjunto não possuem um arquivo
  fonte global fixo e podem variar por país ou análise.

## Conjuntos de Dados Removidos

Os seguintes conjuntos de dados foram listados anteriormente, mas foram
removidos ou não são mais suportados:

- **Florestas Certificadas** — descontinuado, sem substituto.
- **Camadas de Cobertura do Solo** — substituídas pelas funções de download LULC
  (`download_lulc_data()`, `download_lulc_proportions()`).
- **Montanhas/Glaciares** — não implementado atualmente.
- **Florestas Produtivas Manejadas** — não implementado atualmente.
- **Calor Extremo Urbano** — não implementado atualmente.
- **Lacuna de Rendimento** — não implementado atualmente.
- **Áreas de Referência** — não implementado atualmente.
