---
title: "Справочник по Обработке Глобальных Данных"
output: rmarkdown::html_vignette
vignette: >
  %\VignetteIndexEntry{Справочник по Обработке Глобальных Данных}
  %\VignetteEngine{knitr::rmarkdown}
  %\VignetteEncoding{UTF-8}
---

> *Этот перевод был создан с помощью ИИ. Обращайтесь к [английской версии](https://elsa-undp.github.io/elsar/articles/data-info.html) как к основному источнику.*

```{r, include = FALSE}
knitr::opts_chunk$set(
  collapse = TRUE,
  comment = "#>",
  eval = FALSE
)
```

## Обзор

Пакет `elsar` предоставляет функции для обработки различных глобальных наборов
данных для использования в планировании охраны природы ELSA (Essential Life
Support Areas). Эта справочная таблица обобщает доступные наборы данных,
соответствующие им функции R и примечания по обработке.

## Справочник по Наборам Данных

```{r setup, message=FALSE, echo=FALSE}
library(elsar)
library(readr)
library(dplyr)
library(kableExtra)
```

```{r, echo = FALSE, message=FALSE, warning=FALSE}
data_summary <- read_delim("data_summary.csv", delim = ";", show_col_types = FALSE) %>%
  kable(col.names = c("Набор Данных", "Название Набора", "Функция R", "Спецификации",
                       "Комментарии", "Проверено", "С Версии")) %>%
  kable_styling("hover", full_width = FALSE, font_size = 10) %>%
  column_spec(1, width = "5cm", bold = TRUE) %>%
  column_spec(2, width = "4cm") %>%
  column_spec(3, width = "4cm") %>%
  column_spec(4, width = "3cm") %>%
  column_spec(5, width = "4cm") %>%
  column_spec(6, width = "2cm") %>%
  column_spec(7, width = "2cm")
data_summary
```

## Примечания

- **Проверено**: Указывает, была ли функция протестирована с реальными данными
  (Y = Да, N = Нет).
- **С Версии**: Версия `elsar`, в которой функция впервые стала доступна.
- Большинство наборов данных используют `make_normalised_raster()` для стандартной
  обработки с необязательными параметрами (например, `inverse = TRUE`).
- Некоторые наборы данных требуют специализированных функций (например, `make_kbas()`,
  `make_mangroves()`, `make_forest_integrity()`).
- Наборы данных с «NA» в качестве названия не имеют фиксированного глобального
  исходного файла и могут различаться в зависимости от страны или анализа.

## Удалённые Наборы Данных

Следующие наборы данных были ранее перечислены, но были удалены или более не
поддерживаются:

- **Сертифицированные леса** — устарели, замены нет.
- **Слои земельного покрова** — заменены функциями загрузки LULC
  (`download_lulc_data()`, `download_lulc_proportions()`).
- **Горы/Ледники** — в настоящее время не реализованы.
- **Продуктивные управляемые леса** — в настоящее время не реализованы.
- **Городская экстремальная жара** — в настоящее время не реализованы.
- **Разрыв урожайности** — в настоящее время не реализован.
- **Территории Landmark** — в настоящее время не реализованы.
