---
title: "Reference de Traitement des Donnees Globales"
output: rmarkdown::html_vignette
vignette: >
  %\VignetteIndexEntry{Reference de Traitement des Donnees Globales}
  %\VignetteEngine{knitr::rmarkdown}
  %\VignetteEncoding{UTF-8}
---

> *Cette traduction a ete generee par IA. Veuillez consulter la [version anglaise](https://elsa-undp.github.io/elsar/articles/data-info.html) comme reference principale.*

```{r, include = FALSE}
knitr::opts_chunk$set(
  collapse = TRUE,
  comment = "#>",
  eval = FALSE
)
```

## Apercu General

Le paquet `elsar` fournit des fonctions pour traiter divers jeux de donnees
globaux destines a la planification de conservation ELSA (Essential Life Support
Areas). Ce tableau de reference resume les jeux de donnees disponibles, leurs
fonctions R correspondantes et les notes de traitement.

## Reference des Jeux de Donnees

```{r setup, message=FALSE, echo=FALSE}
library(elsar)
library(readr)
library(dplyr)
library(kableExtra)
```

```{r, echo = FALSE, message=FALSE, warning=FALSE}
data_summary <- read_delim("data_summary.csv", delim = ";", show_col_types = FALSE) %>%
  kable(col.names = c("Jeu de Donnees", "Nom du Jeu", "Fonction R", "Specifications",
                       "Commentaires", "Teste", "Depuis")) %>%
  kable_styling("hover", full_width = FALSE, font_size = 10) %>%
  column_spec(1, width = "5cm", bold = TRUE) %>%
  column_spec(2, width = "4cm") %>%
  column_spec(3, width = "4cm") %>%
  column_spec(4, width = "3cm") %>%
  column_spec(5, width = "4cm") %>%
  column_spec(6, width = "2cm") %>%
  column_spec(7, width = "2cm")
data_summary
```

## Notes

- **Teste** : Indique si la fonction a ete testee avec des donnees reelles (O = Oui, N = Non).
- **Depuis** : La version d'`elsar` dans laquelle la fonction a ete disponible pour la premiere fois.
- La plupart des jeux de donnees utilisent `make_normalised_raster()` pour le traitement standard avec des parametres optionnels (par ex., `inverse = TRUE`).
- Certains jeux de donnees necessitent des fonctions specialisees (par ex., `make_kbas()`, `make_mangroves()`, `make_forest_integrity()`).
- Les jeux de donnees avec \"NA\" comme nom de jeu de donnees n'ont pas de fichier source global fixe et peuvent varier selon le pays ou l'analyse.

## Jeux de Donnees Supprimes

Les jeux de donnees suivants etaient precedemment listes mais ont ete supprimes
ou ne sont plus pris en charge :

- **Forets Certifiees** -- obsolete, pas de remplacement.
- **Couches d'Occupation des Sols** -- remplacees par les fonctions de telechargement LULC (`download_lulc_data()`, `download_lulc_proportions()`).
- **Montagnes/Glaciers** -- pas actuellement implemente.
- **Forets Gerees Productives** -- pas actuellement implemente.
- **Chaleur Extreme Urbaine** -- pas actuellement implemente.
- **Ecart de Rendement** -- pas actuellement implemente.
- **Zones Remarquables** -- pas actuellement implemente.
