---
title: "Un Exemple de Flux de Travail ELSA"
output: rmarkdown::html_vignette
vignette: >
  %\VignetteIndexEntry{Un Exemple de Flux de Travail ELSA}
  %\VignetteEngine{knitr::rmarkdown}
  %\VignetteEncoding{UTF-8}
---

> *Cette traduction a ete generee par IA. Veuillez consulter la [version anglaise](https://elsa-undp.github.io/elsar/articles/elsaR.html) comme reference principale.*

```{r, include = FALSE}
h <- 3.5
w <- 3.5

knitr::opts_chunk$set(
  collapse = TRUE,
  comment = "#>",
  warning = FALSE,
  cache = FALSE,
  eval = FALSE,
  fig.align = "center"
)
```

# Apercu General

## Introduction

## Pour Commencer

```{r, message = FALSE}
# load packages
library(elsar)
library(prioritizr)
library(dplyr)
library(ggplot2)
library(sf)
library(terra)

# set seed for reproducibility
set.seed(500)
```

## Region de Planification

Au debut de l'analyse, la region de planification doit etre definie et les unites de planification doivent etre creees pour cette region. Dans cet exemple, nous utilisons le Nepal comme etude de cas pour demontrer les fonctions de ce paquet.

Pour cela, nous obtenons d'abord la frontiere du Nepal en utilisant son code iso3 (\"NPL\"). Normalement, il faudrait fournir votre propre jeu de donnees avec les frontieres des pays pour filtrer. Les donnees peuvent etre chargees depuis des machines locales en format vectoriel ou raster, ou en utilisant une connexion distante via postgres avec la fonction `elsar_load_data()`. Ici, nous utilisons un jeu de donnees pre-enregistre.

```{r, fig.width = w, fig.height = h}
# create boundary for Nepal
boundary <- make_boundary(
  boundary_in = boundary_dat,
  iso3 = "NPL",
  iso3_column = "iso3cd",
  custom_projection = FALSE
)

ggplot() +
  geom_sf(data = boundary)
```

La fonction `make_boundary()` offre egalement la possibilite de creer une projection personnalisee centree sur la region de planification. Cela peut aussi etre fait en etapes separees en utilisant la fonction `make_custom_projection()`, qui est integree dans la fonction `make_boundary()`.

```{r, fig.width = w, fig.height = h}
boundary_proj <- make_boundary(
  boundary_in = boundary_dat,
  iso3 = "NPL",
  iso3_column = "iso3cd",
  custom_projection = TRUE
)

# create custom projection and apply it to boundary
wkt <- make_custom_projection(boundary = boundary, iso3 = "NPL")
boundary_proj2 <- sf::st_transform(boundary, crs = sf::st_crs(wkt))
```

Nous pouvons verifier si les deux CRS des limites correspondent.

```{r}
# test crs
print(sf::st_crs(boundary_proj) == sf::st_crs(boundary_proj2))
```

## Unites de Planification

Pour definir un probleme de planification de conservation, nous devons subdiviser la region de planification en unites plus petites qui peuvent etre selectionnees ou non dans la priorisation en aval et auxquelles les informations caracteristiques peuvent etre attribuees. La fonction offre l'option d'ajouter une taille d'unite de planification souhaitee. Si aucune n'est fournie, la fonction cherche a rendre les unites de planification aussi petites que possible tout en restant efficace sur le plan computationnel. La valeur par defaut est fixee a 850 000 unites de planification, basee sur l'experience anterieure des temps d'execution.

```{r}
# make planning units
pus <- make_planning_units(
  boundary_proj = boundary_proj,
  pu_size = NULL,
  pu_threshold = 8.5e5,
  limit_to_mainland = FALSE,
  iso3 = "NPL"
)
```

## Caracteristiques

Les caracteristiques de biodiversite sont une partie integrante de la planification de conservation. Les caracteristiques peuvent aller des distributions d'especes a des jeux de donnees plus generaux comme les Zones Cles pour la Biodiversite (KBA). Dans notre exemple, nous n'utiliserons qu'un seul jeu de donnees, le jeu de donnees *Convergence of Global Change Issues* de l'Atlas Mondial de la Desertification (WAD ; voir <https://wad.jrc.ec.europa.eu/>). Encore une fois, les donnees d'entree peuvent d'abord etre chargees en utilisant la fonction `elsar_load_data()` (ici, le jeu de donnees est deja enregistre dans le paquet).

```{r}
# get feature data
wad_subset <- get_wad_data()
```

Les donnees doivent ensuite etre reprojetees et reechantillonnees pour correspondre exactement a la resolution et a l'etendue des unites de planification precedemment creees. Nous normalisons egalement les donnees pour n'avoir que des valeurs dans la plage 0-1.

```{r, fig.width = w, fig.height = h}
# crop and normalise data
wadOut <- make_normalised_raster(
  raster_in = wad_subset,
  pus = pus,
  iso3 = "NPL"
)

terra::plot(wadOut)
```

Au lieu de simplement jeter un coup d'oeil rapide aux donnees en utilisant la fonction `plot` du paquet `terra`, nous pouvons egalement creer un graphique en utilisant les options de visualisation integrees dans le paquet `elsar`, comme `elsar_plot_static_raster()`, qui permet de tracer des donnees raster continues avec `ggplot`.

```{r, fig.width = 7, fig.height = 4}
(plot_wad <- elsar_plot_static_raster(
  raster_in = wadOut,
  legend_title = "WAD"
))
```

Nous pouvons egalement ajouter des donnees de fond au graphique et des proprietes supplementaires pour changer l'apparence du graphique en utilisant la fonction `elsar_plot_optics()` qui permet de specifier un theme `ggplot` specifique. Nous pouvons aussi changer la palette de couleurs pour autre chose que la valeur par defaut \"viridis\".

```{r, fig.width = 8, fig.height = 6}
custom_p <- ggplot2::scale_fill_distiller(
  name = "WAD",
  palette = "YlGnBu",
  aesthetics = c("fill"),
  oob = scales::squish
)

(plot_wad <- elsar_plot_static_raster(
  raster_in = wadOut,
  custom_palette = custom_p,
  background = wad_subset
) +
  elsar_plot_optics())
```

Si necessaire, des logos peuvent etre inclus sur la carte. L'emplacement depend des dimensions du graphique et doit donc etre ajuste en fonction de la figure, par exemple en utilisant `terra::ext()`.

```{r, fig.width = 8, fig.height = 6}
#topRight
x_min <- terra::ext(wadOut)[1][[1]]
x_max <- terra::ext(wadOut)[2][[1]]
y_min <- terra::ext(wadOut)[3][[1]]
y_max <- terra::ext(wadOut)[4][[1]]

img_xmax <- x_max + x_max * 0.09
img_xmin <- img_xmax * 0.8
img_ymax <- y_max + y_max * 0.102
img_ymin <- img_ymax * 0.8

img_pos <- c(img_xmin, img_xmax, img_ymin, img_ymax)

(plot_out <- elsar_plot_static_raster(
  raster_in = wadOut,
  background = wad_subset,
  legend_title = "WAD",
  expand_plot = TRUE
) +
  elsar_plot_optics(include_logo = TRUE,
                      logo_path = "figures/elsaR_hex_sticker.png", #change to logo later
                      logo_pos = img_pos,
                      logo_dim = c(50, 60)))

```

Si nous sommes interesses par la distribution, nous pouvons egalement tracer la distribution sur les graphiques. Pour cela, nous devons creer deux graphiques separes que nous assemblons ensuite :

```{r eval=FALSE, fig.height=6, fig.width=8, include=FALSE}
plot_out <- elsar_plot_static_raster(
  raster_in = wadOut,
  background = wad_subset,
  raster_df_out = TRUE,
  legend_title = "WAD",
  expand_plot = TRUE
)

plot_wad <- plot_out[[1]]
raster_df <- plot_out[[2]]

plot_dist <- elsar_plot_distribution(
  raster_df = raster_df,
  categorical = FALSE,
  col_interest = "wad_final_cog"
)

(plot_wad_inset  <- patchwork::wrap_plots((plot_wad +
  elsar_plot_optics()) +
  patchwork::inset_element(
    (plot_dist +
      elsar_plot_optics(include_text = FALSE) +
      ggplot2::theme(
        axis.title = ggplot2::element_blank(),
        axis.text.x = ggplot2::element_blank(),
        axis.ticks.x = ggplot2::element_blank()
      )
    ),
    left = 0.1, # needs to be changed depending on plot dimensions
    bottom = 0.08, # needs to be changed depending on plot dimensions
    right = 0.35, # needs to be changed depending on plot dimensions
    top = 0.4, # needs to be changed depending on plot dimensions
    align_to = "plot"
  )))

```

Nous pouvons egalement transformer les donnees en categories et tracer le graphique principal et l'encart de cette maniere.

```{r eval=FALSE, fig.height=6, fig.width=8, include=FALSE}
plot_cat <- elsar_plot_static_raster(
  raster_in = wadOut,
  categorical = FALSE,
  background = wad_subset,
  number_categories = 10,
  data_layer = "wad_final_cog",
  raster_df_out = TRUE,
  legend_title = "WAD",
  expand_plot = TRUE
)

plot_wad_cat <- plot_cat[[1]]
raster_df_cat <- plot_cat[[2]]


plot_dist_cat <- elsar_plot_distribution(
  raster_df = raster_df_cat,
  categorical = TRUE
)

(plot_wad_cat_inset <- patchwork::wrap_plots((plot_wad_cat +
  elsar_plot_optics()) +
  patchwork::inset_element(
    (plot_dist_cat +
      elsar_plot_optics(include_text = FALSE) +
      ggplot2::theme(
        axis.title = ggplot2::element_blank(),
        axis.text.x = ggplot2::element_blank(),
        axis.ticks.x = ggplot2::element_blank()
      )
    ),
    left = 0.1, # needs to be changed depending on plot dimensions
    bottom = 0.08, # needs to be changed depending on plot dimensions
    right = 0.35, # needs to be changed depending on plot dimensions
    top = 0.4, # needs to be changed depending on plot dimensions
    align_to = "plot"
  )))
```

## Zones Protegees Existantes

Les zones protegees peuvent etre superposees sur les cartes de caracteristiques pour visualiser leur relation spatiale avec les valeurs de biodiversite.

```{r, fig.width = 7, fig.height = 5}
current_pas <- current_pas_sf

(plot_wad_pas <- elsar_plot_static_raster(
  raster_in = wadOut,
  background = wad_subset,
  legend_title = "WAD"
) +
  elsar_plot_extra_data(include_pas = current_pas, color_pa = "red") +
  elsar_plot_optics())
```

```{r, fig.width = 7, fig.height = 5}
(plot_wad_pas2 <- elsar_plot_static_raster(
  raster_in = wadOut,
  background = wad_subset,
  legend_title = "WAD"
) +
  elsar_plot_extra_data(include_pas = current_pas, pas_look = "area", color_pa = "grey") +
  elsar_plot_optics(include_north_scale = TRUE))
```
