---
title: "Referencia de Procesamiento de Datos Globales"
output: rmarkdown::html_vignette
vignette: >
  %\VignetteIndexEntry{Referencia de Procesamiento de Datos Globales}
  %\VignetteEngine{knitr::rmarkdown}
  %\VignetteEncoding{UTF-8}
---

> *Esta traduccion fue generada mediante IA. Consulte la [version en ingles](https://elsa-undp.github.io/elsar/articles/data-info.html) como referencia principal.*

```{r, include = FALSE}
knitr::opts_chunk$set(
  collapse = TRUE,
  comment = "#>",
  eval = FALSE
)
```

## Descripcion General

El paquete `elsar` proporciona funciones para procesar diversos conjuntos de datos globales
para su uso en la planificacion de conservacion ELSA (Areas Esenciales de Soporte Vital).
Esta tabla de referencia resume los conjuntos de datos disponibles, sus funciones R
correspondientes y notas de procesamiento.

## Referencia de Conjuntos de Datos

```{r setup, message=FALSE, echo=FALSE}
library(elsar)
library(readr)
library(dplyr)
library(kableExtra)
```

```{r, echo = FALSE, message=FALSE, warning=FALSE}
data_summary <- read_delim("data_summary.csv", delim = ";", show_col_types = FALSE) %>%
  kable(col.names = c("Conjunto de Datos", "Nombre del Conjunto", "Funcion R", "Especificaciones",
                       "Comentarios", "Probado", "Desde")) %>%
  kable_styling("hover", full_width = FALSE, font_size = 10) %>%
  column_spec(1, width = "5cm", bold = TRUE) %>%
  column_spec(2, width = "4cm") %>%
  column_spec(3, width = "4cm") %>%
  column_spec(4, width = "3cm") %>%
  column_spec(5, width = "4cm") %>%
  column_spec(6, width = "2cm") %>%
  column_spec(7, width = "2cm")
data_summary
```

## Notas

- **Probado**: Indica si la funcion ha sido probada con datos reales
  (Y = Si, N = No).
- **Desde**: La version de `elsar` en la que la funcion estuvo disponible por primera vez.
- La mayoria de los conjuntos de datos usan `make_normalised_raster()` para procesamiento
  estandar con parametros opcionales (p. ej., `inverse = TRUE`).
- Algunos conjuntos de datos requieren funciones especializadas (p. ej., `make_kbas()`,
  `make_mangroves()`, `make_forest_integrity()`).
- Los conjuntos de datos con "NA" como nombre no tienen un archivo fuente global fijo
  y pueden variar segun el pais o el analisis.

## Conjuntos de Datos Eliminados

Los siguientes conjuntos de datos estaban listados anteriormente pero han sido eliminados
o ya no son compatibles:

- **Bosques Certificados** -- obsoleto, sin reemplazo.
- **Capas de Cobertura del Suelo** -- reemplazadas por funciones de descarga LULC
  (`download_lulc_data()`, `download_lulc_proportions()`).
- **Montanas/Glaciares** -- no implementado actualmente.
- **Bosques Productivos Gestionados** -- no implementado actualmente.
- **Calor Extremo Urbano** -- no implementado actualmente.
- **Brecha de Rendimiento** -- no implementado actualmente.
- **Areas Emblematicas** -- no implementado actualmente.
